臺灣高等法院刑事判決
109年度上易字第1950號
上  訴  人  臺灣宜蘭地方檢察署檢察官
被      告  陳你忠




上列上訴人因被告傷害案件，不服臺灣宜蘭地方法院109年度易
字第183號，中華民國109年8月19日第一審判決（起訴案號：臺
灣宜蘭地方檢察署107年度偵字第4883號），提起上訴，本院判
決如下：
    主  文
原判決撤銷。
陳你忠犯傷害罪，累犯，處有期徒刑參月，如易科罰金，以新臺
幣壹仟元折算壹日。
    事  實
一、陳你忠與賴文祥、張榮獻（其等所涉傷害罪嫌，另經臺灣宜
    蘭地方檢察署檢察官以107年度偵字第4883號為不起訴處分
    ）於民國107年4月27日13時30分許，前往羅春木位於宜蘭縣
    ○○鎮○○路0段000號之住處，欲找羅春木催討賠償款項及債務
    。陳你忠與賴文祥、張榮獻進入羅春木住處後，詎陳你忠竟
    基於傷害他人身體之犯意，徒手毆打羅春木，致羅春木受有
    腦內出血、臉、頸及頭皮磨損或擦傷及創傷性腦出血之傷害
    。
二、案經羅春木訴由宜蘭縣政府警察局礁溪分局報告臺灣宜蘭地
    方檢察署檢察官偵查起訴。 
    理  由
壹、證據能力
一、按被告以外之人於審判外之言詞或書面陳述，除法律有規定
    者外，不得作為證據；又被告以外之人於審判外之陳述，雖
    不符刑事訴訟法第159條之1至第159條之4之規定，而經當事
    人於審判程序同意作為證據，法院審酌該言詞陳述或書面陳
    述作成時之情況，認為適當者，亦得為證據。當事人、代理
    人或辯護人於法院調查證據時，知有第159條第1項不得為證
    據之情形，而未於言詞辯論終結前聲明異議者，視為有前項
    之同意，刑事訴訟法第159條第1項及第159條之5分別定有明
    文。經查，本判決下列所引用被告陳你忠（下稱被告）以外
    之人於審判外之陳述，檢察官及被告對於證據能力無爭執，
    迄於本院言詞辯論終結前均未聲明異議（見本院卷第101至1
    04、131至136頁），本院審酌上開證據資料作成時之情況，
    尚無違法不當或證明力明顯過低之瑕疵，亦認為以之作為證
    據應屬適當，爰依上開規定，認前揭證據資料均有證據能力
    。
二、次按除法律另有規定外，實施刑事訴訟程序之公務員因違背
    法定程序取得之證據，其有無證據能力之認定，應審酌人權
    保障及公共利益之均衡維護，刑事訴訟法第158條之4定有明
    文。本案以下所引用之非供述證據，並無證據證明係實施刑
    事訴訟程序之公務員違背法定程序所取得，且經本院於審理
    時合法踐行調查程序，自應認均具有證據能力，得作為證據
    。
貳、認定犯罪事實所憑之證據及理由
    訊據被告堅決否認有何傷害犯行，辯稱：是張榮獻打的，我
    沒有打證人即告訴人羅春木（下逕稱姓名）的頭，我只有推
    羅春木一下，是要把羅春木跟賴文祥推開云云（見易183卷
    第60頁，本院卷第102、104、132、134頁）。經查：
一、被告與羅春木因賠償糾紛，遂與證人賴文祥、張榮獻（下均
    逕稱姓名），於上開時、地向羅春木催討債務，且羅春木於
    當日受有腦內出血、臉、頸及頭皮磨損或擦傷及創傷性腦出
    血之傷害等情，業經羅春木（見警卷第25至27頁，偵4883卷
    第61至62、101至102頁）、賴文祥（見偵4883卷第73至74頁
    ）、張榮獻（見偵4883卷第95至96頁）、證人葉秋菊（見警
    卷第14至15頁、易183卷第105至106頁，下逕稱姓名）、證
    人即員警羅建興（見偵4883卷第93至94頁，下逕稱姓名）證
    述明確，並有羅春木之診斷證明書2紙（見警卷第46至47頁
    ）、現場照片3張（見警卷第50至51頁）在卷可稽，且為被
    告所不爭執，此部分事實首堪認定。
二、羅春木證稱：案發當日我朋友賴文祥帶被告到我家，賴文祥
    、被告一上樓就一起打我，我有受傷等語（見偵4883卷第10
    1頁正反面、第155頁），核與賴文祥證稱：當天看到被告打
    羅春木，羅春木的頭部有流血，因為羅春木跟被告打架造成
    的等語（見偵4883卷第74頁）相符，佐以被告自承：我確實
    有傷害羅春木，我是一時生氣而推他一下等語（見本院卷第
    134、136頁），可知羅春木指述案發當日被告進入其住處後
    ，與其發生肢體衝突一節，要非子虛。又羅春木於案發當日
    即至國立陽明大學附設醫院急診室就診，經診斷受有腦內出
    血、臉、頸及頭皮磨損或擦傷之傷害，並於翌（28）日因創
    傷性腦出血至天主教靈醫會醫療財團法人羅東聖母醫院就診
    、住院，有上開羅春木之診斷證明書2紙可考；足認羅春木
    之頭部確因被告之傷害犯行，受有上開傷害乙情，被告辯稱
    羅春木頭部傷害並非其所為，不足採信。
三、再者，就賴文祥有無於案發時、地，與被告共同傷害羅春木
    等情，羅春木前後證述不一（見警卷第26頁，偵4883卷第62
    、101至102頁），亦與葉秋菊供述內容相異（見警卷第15頁
    ，易183卷第105至106頁），尚難逕認賴文祥有何與被告共
    同傷害羅春木犯行，且其所犯此部分業經臺灣宜蘭地方檢察
    署檢察官以107年度偵字第4883號為不起訴處分確定，卷內
    亦無證據證明被告與賴文祥間，就傷害羅春木乙節，有何犯
    意聯絡及行為分擔，應認本案係被告單獨為傷害犯行。
四、賴文祥於原審時翻異其詞，改證稱：張榮獻有捶羅春木的耳
    朵後面頸部，羅春木有跌倒，被告當時沒有打羅春木，之前
    偵查中記載我稱「陳你忠也有打」，是因為我那時候有吸安
    非他命，好幾天沒有睡，我現在很清醒，是照實講云云（見
    易183卷第102至103頁）。惟觀諸賴文祥於偵查中不僅對案
    發過程記憶清晰，亦能適切為己辯護及說明，且其於「受詢
    問人」欄所為簽名亦甚工整，有臺灣宜蘭地方檢察署檢察事
    務官107年11月14日詢問筆錄（見偵4883卷第73至75頁）附
    卷可查；足見賴文祥於偵查中之供述無意識不清而不可信之
    情形，其次，張榮獻雖於偵查中坦承毆打羅春木（見偵4883
    卷第96頁），惟其於警詢時僅稱：我有跟賴文祥一起去找羅
    春木，只有被告跟賴文祥上樓，他們3人在羅春木住處外聊
    一下，我就先行開車離去等語（見警卷第10至11頁），復於
    原審時否認毆打羅春木（見易183卷第109頁），是張榮獻之
    證述亦有不一致之瑕疵；參以羅春木均未曾提及案發時遭張
    榮獻毆打等語（見警卷第25至26頁，偵4883卷第62、137）
    ，堪認賴文祥於原審之證述，係迴護被告之說詞，不足為有
    利於被告之認定。而被告辯稱：羅春木之傷是張榮獻打的云
    云，顯不可採。
五、另羅春木固稱：我去陽明醫院驗傷，並住在聖母醫院，我顱
    內出血影響我的記憶力很差，故被告所為應屬重傷害云云（
    見本院卷第135頁）。惟按刑法上之重傷係指：一、毀敗或
    嚴重減損一目或二目之視能。二、毀敗或嚴重減損一耳或二
    耳之聽能。三、毀敗或嚴重減損語能、味能或嗅能。四、毀
    敗或嚴重減損一肢以上之機能。五、毀敗或嚴重減損生殖之
    機能。六、其他於身體或健康，有重大不治或難治之傷害，
    刑法第10條第4項定有明文。所謂其他於身體或健康有重大
    不治或難治之傷害，係指傷害重大，且不能治療或難於治療
    者而言，故傷害雖屬不治或難治，如於人之身體或健康無重
    大影響者，仍非刑法第10條第4項第6款所稱之重傷。查羅春
    木雖受有上開傷害，惟其傷害程度並未達刑法第10條第4項
    各款所列重傷之程度，其亦未提出有何傷害重大，且不能治
    療或難於治療之證據資料，自難徒以羅春木主觀臆測，而認
    其受有重傷害之結果。
六、綜上，本案事證明確，被告犯行堪予認定，應依法論科。
參、論罪科刑
一、按行為後法律有變更者，適用行為時之法律。但行為後之法
    律有利於行為人者，適用最有利於行為人之法律，刑法第2 
    條第1項定有明文。經查，被告行為後，刑法第277條業於10
    8年5月29日修正公布，並於同月31日生效施行。修正前刑法
    第277條第1項之法定刑為「3年以下有期徒刑，拘役或1,000
    元以下罰金」，修正後則為「5年以下有期徒刑、拘役或50
    萬元以下罰金」，經比較新舊法之結果，修正後之刑法第27
    7條第1項將法定刑提高，並未較有利於被告，故依刑法第2
    條第1項前段規定，即應適用被告行為時法律即修正前刑法
    第277條第1項之規定論處。
二、核被告所為，係犯修正前刑法第277條第1項之傷害罪。
三、被告前因㈠違反毒品危害防制條例案件，經臺灣宜蘭地方法
    院以103年度訴字第285號判決判處有期徒刑7月，被告不服
    判決提起上訴，迭經本院以103年度上訴字第3103號判決、
    最高法院以104年度台上字第604號判決上訴駁回確定；㈡妨
    害公務案件，經臺灣宜蘭地方法院以104年度簡字第42號判
    決判處有期徒刑3月、拘役30日（2次），被告提起上訴，其
    中有期徒刑3月、拘役30日（1次）部分，經同法院以104年
    度簡上字第16號判決原判決撤銷，改判處有期徒刑3月，其
    餘部分上訴駁回確定；㈢違反毒品危害防制條例案件，經臺
    灣宜蘭地方法院以104年度簡字第333號判決有期徒刑5月，
    被告不服判決提起上訴，經同法院以104年度簡上字第30號
    判決上訴駁回確定。上開㈠至㈢案件之有期徒刑部分，嗣經臺
    灣宜蘭地方法院以105年度聲字第39號裁定應執行有期徒刑1
    年確定，於105年4月21日執行完畢，有本院被告前案紀錄表
    附卷可參。被告於前開執行完畢後5年內，故意再為本案犯
    行，係累犯，依司法院大法官釋字第775號解釋意旨，經審
    酌本案犯罪情節、被告一切情狀及所應負擔之罪責，暨其顯
    未因前案有期徒刑執行完畢而心生警惕，謹慎行事，反而漠
    視法紀而再犯，足徵其具有特別惡性及刑罰反應力薄弱之情
    狀，而有加重其刑之必要，爰依刑法第47條第1項規定，加
    重其刑。
肆、撤銷改判之理由
一、原審以被告罪證明確，予以論罪科刑，固非無見。然被告係
    單獨傷害羅春木，原審未察，遽論以共同正犯，容有未洽。
    檢察官提起上訴請求從重量刑，雖無理由，惟原判決既有前
    揭違誤之處，自應由本院撤銷改判。
二、爰審酌被告不思理性解決問題，因金錢糾紛而對羅春木暴力
    相向，致羅春木受有上開傷害，所為應予非難，且被告否認
    犯行，迄今未與羅春木和解及賠償損害，犯後態度不佳；兼
    衡被告之犯罪動機、手段、羅春木所受傷勢，暨其自陳國小
    畢業之智識程度、業工、月收入約新臺幣27,000元，離婚，
    無需扶養家人之生活狀況（見易183卷第116頁，本院卷第13
    6頁）等一切情狀，量處如主文第2項所示之刑，並諭知易科
    罰金之折算標準。
據上論斷，應依刑事訴訟法第369條第1項前段、第364條、第299
條第1項前段，判決如主文。
本案經檢察官黃明正提起公訴，檢察官江佩蓉提起上訴，檢察官
孫冀薇到庭執行職務。 
中　　華　　民　　國　　110 　年　　2 　　月　　 2　　日
                  刑事第十二庭  審判長法　官  陳如玲
                                      法　官  廖建瑜
                                      法　官  蔡如惠
以上正本證明與原本無異。
不得上訴。
                                      書記官  黃郁珊
中　　華　　民　　國　　110 　年　　2 　　月　　2 　　日
附錄：本案論罪科刑法條全文
修正前中華民國刑法第277條第1項
傷害人之身體或健康者，處3年以下有期徒刑、拘役或1千元以下
罰金。